臺灣板橋地方法院刑事判決　　　　　　　94年度訴字第2142號
公　訴　人　臺灣板橋地方法院檢察署檢察官
被　　　告　戊○○
　　　　　　己○○○
　　　　　　甲○○
上　一　人
選任辯護人　葉銘功律師
被　　　告　丁○○
上列被告等因違反稅捐稽徵法等案件，經檢察官聲請簡易判決處
刑（九十四年度偵字第四九四號），本院受理後（九十四年度簡
字第四四八八號），認不宜逕以簡易判決處刑，改適用通常程序
審理，被告等就被訴事實為有罪陳述，經合議庭裁定，適用簡式
審判程序，判決如下：
    主  文
戊○○共同連續商業負責人，以明知為不實之事項而填製會計憑
證，處有期徒刑拾月。
己○○○、甲○○、丁○○公司負責人為納稅義務人，以不正當
方法逃漏稅捐，各處有期徒刑月，如易科罰金，均以佰元折
算壹日，均緩刑貳年。
    事  實
一、戊○○係設於臺北縣土城市○○路四十二號一樓鑫旺國際科
    技有限公司（下稱鑫旺公司）之董事，為公司法所規定之公
    司負責人，並為商業會計法所規定之商業負責人，係從事業
    務之人，以製作會計憑證為其附隨業務。竟與陳春忠（檢察
    官另案偵辦中）共同基於幫助他人逃漏營業稅捐及填製不實
    會計憑證之概括犯意聯絡，自民國（下同）九十年十二月十
    八日起至同月底止，均明知營業人銷售貨物或勞務時，應依
    據銷售及勞務之內容據實開立統一發票，且鑫旺公司與己○○○為負責人之先亦科技有限公司（下稱先亦公司）、以乙○○為負責人之咸逸工程有限公司（下稱咸逸公司）、以丙○○為負責人之德行科技股份有限公司（下稱德行公司）、
    以甲○○為負責人之凌威科技有限公司（下稱凌威公司）、
    以丁○○為負責人之信昱國際股份有限公司（下稱信昱公司
    ）間並無銷貨事實，為幫助納稅義務人先亦公司等五家公司
    逃漏營業稅，竟推由陳春忠在上址鑫旺公司內，連續多次以
    明知為不實之事項而填製會計憑證即統一發票計二十四紙，
    虛開銷售金額總計新臺幣（下同）四千零六十七萬三千一百
    五十元，交付予先亦公司等五家公司（取得不實發票之公司
    商號名稱、期間、發票編號、金額詳如附表），以作為進貨
    憑證，並於各該公司依營業稅法規定申報營業稅時，用以申
    報扣抵銷項稅額，致先亦公司等五家公司，以此不正當方法
    總計逃漏營業稅額達二百零三萬三千六百六十一元，足以生
    損害於稅捐稽徵機關對於稅捐稽徵及商業會計帳目之正確性
    ，幫助先亦公司等五家公司以不正當方法逃漏營業稅。
二、己○○○為設於臺中市○區○○里○○街六十三號一樓先亦
    公司之董事、甲○○係設於臺北市大安區○○○路○段二○
    五號十二樓之十凌威公司之董事、丁○○係設於臺中市○區
    ○○里○○路○段三一八號十樓信昱公司之董事長，均為公
    司法所規定之負責人，明知先亦、凌威、信昱等公司於九十
    年十二月間並未向鑫旺公司進貨，竟為逃漏各該公司營業稅
    ，分別陸續向鑫旺公司取得開立日期為九十年十一月、十二
    月之不實統一發票共計二十四張，並分別持以向財政部臺北
    市國稅局、臺灣省中區國稅局等機關申報各該公司該期營業
    稅（按取得之統一發票開立日期，依營業稅法規定，以每二
    個月為一期，於次期開始十五日內，即九十年十一月、十二
    月份營業稅，於次年一月申報），用以扣扺進項稅額，而逃
    漏先亦、凌威、信昱等公司，九十年十一月、十二月份營業
    稅，分別為三萬六千二百三十元、一萬六千九百十元、二萬
    零六百元（逃漏營業稅額係以當期不實統一發票營業稅額合
    計計算）。先亦、凌威、信昱等公司所取得不實統一發票開
    立日期、銷售人名稱、發票號碼、銷售額、各期逃漏營業稅
    金額，分別詳如附表編號一至三、十六至二十一、二十二至
    二十四所示。
三、案經財政部臺灣省北區國稅局移送臺灣板橋地方法院檢察署
    檢察官偵查聲請簡易判決處刑，本院改適用簡式審判程序審
    理。
    理  由
一、訊據被告戊○○對於上揭違反商業會計法、幫助逃漏稅捐等
    犯行，被告己○○○、甲○○、丁○○等對於上揭違反稅捐
    稽徵法之犯行，均坦承不諱，並有證人即財政部臺灣省北區
    國稅局助理員魏漢涼於偵查中之證詞可按，復有卷附財政部
    臺灣省北區國稅局九十三年七月五日北區國稅法一字第○九
    三一○三四二七一號刑事案件移送書所附查稽案件稽查報告
    書、公司及負責人基本資料、有關進項、銷項、申報扣抵營
    業稅狀況之專案申請調檔統一發票查核名冊及清單、鑫旺公
    司於九十年十一、十二月份營業人進銷項憑證交查異常查核
    清單、鑫旺公司之年度營業稅申報情形查詢作業、鑫旺公司
    案卷資料、營利事業統一發票變更登記申請書、臺北縣政府
    稅捐稽徵處北稅工字第○九一○六七三八二號函、臺北市稅
    捐稽徵處北投分處九十一年十月十七日北市稽北投甲字第○
    九一九○二八二七○○號函、臺北市稅捐稽徵處士林分處九
    十一年八月十四日北市稽士林甲字第六後00000000
    0號等函所附咸逸公司統一發票進項憑證、營業稅查核案件
    查詢作業（申報資料與進銷項明細、進銷交易對象明細）、
    申報臺北市稅捐稽徵處營業稅稅籍資料查詢作業、營業人銷
    售額與稅額申報書、營業稅年度資料查詢作業（銷項去路明
    細、進銷項發票字軌號碼明細（異常）、銷貨退回∕進貨退
    出折讓（異常）及先亦公司提供之鑫旺公司出貨單、統一發
    票三紙及財團法人金融聯合徵信中心個人任職董監事及經理
    人企業名錄可稽。被告戊○○等之自白與事實相符，本件事
    證明確，犯行洵堪認定，應依法論科。
二、被告戊○○係鑫旺公司之董事，為公司法第八條規定之公司
    負責人，亦為商業會計法第四條所規定之商業負責人，且係
    從事業務之人，以製作會計憑證為其附隨業務。再統一發票
    為商業會計法第十五條第一款所稱證明事項之經過，而為造
    具記帳憑證所根據之原始憑證，為商業會計憑證。被告戊○○明知鑫旺公司並無銷貨之事實，竟推由陳春忠之人開立不
    實之統一發票，供先亦公司等五家公司為進項憑證，自屬明
    知為不實之事項而填製會計憑證，且足以生損害於稅捐稽徵
    機關對於稅捐稽徵之正確性。核被告戊○○所為，係犯稅捐
    稽徵法第四十三條第一項幫助逃漏稅捐罪、商業會計法第七
    十一條第一款商業負責人填製不實會計憑證罪；次按稅捐稽
    徵法第四十一條之罪，依同法第四十七條第一款規定，係將
    納稅義務人為公司組織之刑事責任，基於刑事政策之考量，
    於其應處徒刑範圍內，轉嫁於公司之負責人，被告己○○○
    、甲○○、丁○○等人為公司負責人，各該公司為逃漏稅捐
    之納稅義務人，以不實之統一發票為進項憑證以扣抵各該月
    份之銷項稅額，以此申報而逃漏營業稅行為，應成立稅捐稽
    徵法第四十一條之罪，依同法第四十七條之規定，並均應轉
    嫁於被告等人，是核被告己○○○、甲○○、丁○○等人之
    犯行，係犯稅捐稽徵法第四十一條之逃漏稅捐罪。檢察官於
    聲請書中未載明稅捐稽徵法第四十七條之旨，自屬疏漏；又
    認被告己○○○等以不實之統一發票申報營業稅之行為，亦
    涉犯刑法第二百十六條、第二百十五條之行使業務登載不實
    文書罪嫌，惟公司向稅捐稽徵機關申報營業稅，係履行其公
    法上納稅之義務，並非業務行為（此可參最高法院八十四年
    度台上字第五九九九號判決），所持見解應有誤會，然此均
    經公訴人於本院審理時更正。再按商業會計法第七十一條第
    一款以明知為不實之事項，而填製會計憑證之罪，原即含有
    業務上登載不實之本質，應逕論以商業會計法第七十一條第
    一款之罪（最高法院八十五年台上字第三一四五號判決足資
    參照）。被告戊○○與陳春忠間，就犯罪事實一部分，有犯
    意聯絡行為分擔，為共同正犯。被告戊○○多次犯商業會計
    法第七十一條第一款之罪及多次犯稅捐稽徵法第四十三條第
    一項之罪，均時間緊接，犯罪構成要件相同，顯係基於概括
    之犯意為之，各應依刑法第五十六條規定論以連續犯一罪，
    並加重其刑，且所犯二罪，有方法結果之牽連關係，應依刑
    法第五十五條規定，從較重之商業會計法第七十一條第一款
    之罪處斷。爰審酌被告戊○○利用空頭公司幫助他人逃漏營
    業稅，影響國家稅收，所虛開統一發票金額四千餘萬元，幫
    助他人逃漏稅二百餘萬元金額，被告己○○○等人取得虛開
    之統一發票，為進項憑證以扣抵各該月份之銷項稅額，逃漏
    一萬至三萬餘元，及被告等犯罪後均經坦承犯行，態度良好
    ，及渠等犯罪之動機、目的、手段等一切情狀，分別量處如
    主文所示之刑，以示懲儆。末查被告己○○○、丁○○未曾
    受有期徒刑以上刑之宣告，被告甲○○前受有期徒刑之宣告
    ，執行完畢後，五年以內未曾受有期徒刑以上刑之宣告，此
    有臺灣高等法院被告前案紀錄表在卷足稽，因一時失慮，圖
    以非法之方式逃漏稅捐，致觸犯刑章，被告己○○○、丁○○、甲○○等於犯罪後，已向稅捐機關申報並補繳所逃漏稅
    額，此有卷附財政部臺北市國稅局營業稅違章隨課核定稅額
    繳款書、臺灣省中區國稅局大智稽徵、民權所營業稅違章隨
    課核定稅額繳款書可按，足見被告己○○○、丁○○、甲○○等人已知所警惕，並有悔改之意，應無再犯之虞，本院認
    渠等上開宣告之刑，以暫不執行為適當，爰均宣告緩刑二年
    ，以啟自新。
據上論斷，應依刑事訴訟法第四百五十二條、第二百七十三條之
一第一項、第二百九十九條第一項前段，稅捐稽徵法第四十一條
、第四十七條第一項、第四十三條第一項，商業會計法第七十一
條第一款，刑法第十一條前段、第二十八條、第五十六條、第五
十五條、第四十一條第一項前段、第七十四條，罰金罰鍰提高標
準條例第二條，判決如主文。
本案經檢察官朱立豪到庭執行職務。
中　　華　　民　　國　　94　　年　　11　　月　　17　　日
            臺灣板橋地方法院刑事第十七庭
                       法　官   王綽光
以上正本證明與原本無異
如不服本判決應於送達後10日內向本院提出上訴狀
                       書記官　林貴卿
中　　華　　民　　國　　94　　年　　11　　月　　23　　日
附錄本案論罪科刑法條全文：
稅捐稽徵法第四十一條、第四十三條、第四十七條
商業會計法第七十一條。
